【裁判字號】    89,上訴,3709
【裁判日期】    890930
【裁判案由】    偽造有價證券等
【裁判全文】
臺灣高等法院刑事判決                          八十九年度上訴字第三七九號
    上  訴  人  臺灣臺北地方法院檢察署檢察官
    上  訴  人
    即  被  告  甲○○
    指定辯護人  本院公設辯護人李廣澤
右上訴人等因被告偽造有價證券案件，不服台灣台北地方法院八十九年度訴字第八三
六號，中華民國八十九年九月三十日第一審判決（起訴案號：台灣台北地方法院檢察
署八十九年度偵字第二五六０號），提起上訴，本院判決如左：
    主  文
上訴駁回。
    事  實
一、甲○○係擔任設於台北市○○區○○路三段二十號九樓之唯林企業有限公司（以
    下簡稱唯林公司）及尚力實業有限公司（以下簡稱尚力公司）之會計人員，負責
    保管唯林公司及尚力公司之空白支票，為從事業務之人，其於任職期間內，竟基
    於意圖為自己不法所有之概括犯意，利用保管上開二家公司空白支票之便，連續
    於附表所示之時間（詳如附表所示之簽發日期），先後將如附表所示之空白支票
    予以侵占入己，旋基於偽造有價證券之概括犯意，意圖供行使之用，未經黃賢富
    、林萬山、唯林公司及尚力公司之同意，擅自以黃賢富、林萬山、唯林公司及尚
    力公司之名義，分別於附表所示之時間（詳如附表所示之簽發日期），連續多次
    於如附表所示之支票上分別盜用「黃賢富」、「林萬山」、「唯林企業有限公司
    」及「尚力實業有限公司」之印章，並填載如附表所示金額及發票日期等內容而
    簽發之（各支票上金額、發票日及盜用之印文均詳如附表），復基於行使之概括
    犯意，先後多次於附表所示時間（詳如附表所示之兌領日期）持上開偽造之支票
    存入其所有之帳戶兌領款項供己花用，合計兌領得款金額為新台幣（下同）五千
    二百四十六萬二千一百一十七元（起訴書誤載為五千一百五十一萬三千七百十二
    元）。嗣經上開二家公司於八十八年十一月間發覺挪用情形並於八十九年一月七
    日具狀向台灣台北地方法院檢察署提出告訴，由甲○○於有偵查權之人發覺前開
    犯行前，於八十八年十二月二十七日至台北市政府警察局松山分局中崙派出所自
    行申告上開犯行並表明接受裁判之意，始悉上情。
二、案經甲○○自首及被害人唯林公司及尚力公司訴請台灣台北地方法院檢察署檢察
    官偵查起訴。
    理  由
一、右揭犯罪事實，業據上訴人即被告（以下簡稱被告）甲○○於警訊及偵審中均坦
    承不諱，核與告訴人唯林公司之代表人林萬山、尚力公司之代表人黃賢富及告訴
    代理人乙○○律師分別於偵查及原審訊問時所指訴之情節相符，並有告訴人唯林
    公司及尚力公司所提出之對帳單及支票明細、中國信託商業銀行八十九年七月十
    九日中信銀字第八九一八五二００四九號函所檢送之支票影本及台灣中小企業銀
    行東台北分行八十九年八月十七日八九東北字第０二０九０號函、安泰商業銀行
    中崙分行八十九年八月十一日安崙字第八四六號函、中國信託商業銀行八十九年
    八月十四日中信銀敦北字第八九０一五二一四三號函所檢附之兌領明細附卷可稽
    ，足徵被告之自白與事實相符。本件事證明確，被告犯行洵堪認定，應予依法論
    科。
二、查被告係唯林公司及尚力公司之會計人員，負責保管上開二公司之空白支票，為
    從事業務之人。被告將所保管之上開支票予以侵占行使，並將所得之票款存入其
    所有之帳戶兌領款項供己花用，核係犯刑法第三百三十六條第二項之業務侵占罪
    。又被告先後偽造如附表所示之支票，核係犯刑法第二百零一條第一項之偽造有
    價證券罪。其行使偽造有價證券以使人交付財物，其詐欺取財仍屬行使偽造有價
    證券之行為，不另成立詐欺罪名。被告盜用「黃賢富」、「林萬山」、「唯林企
    業有限公司」及「尚力實業有限公司」之印章而生如附表所示之印文之行為，均
    係各次偽造有價證券之階段行為，而被告偽造有價證券後而復持以行使，其行使
    有價證券之低度行為，亦為偽造之高度行為所吸收，均不另論罪。又被告先後多
    次業務侵占及偽造如附表所示之有價證券犯行，均時間緊接，方法相同，觸犯構
    成要件相同之罪名，顯係各基於概括之犯意而為之，均為連續犯，各應依刑法第
    五十六條之規定論以一罪，並均依法加重其刑。被告甲○○以一行為同時業務侵
    占唯林公司及尚力公司之支票及款項，為同種想像競合犯，依刑法第五十五條之
    規定，應從一重處斷。又其所犯上開二罪間，有方法結果之牽連關係，為牽連犯
    ，依刑法第五十五條之規定，應從一重之連續偽造有價證券罪處斷。又查本案告
    訴人唯林公司及尚力公司雖於八十八年十一月間即查知上情，復於八十九年一月
    七日具狀向台灣台北地方法院檢察署提出告訴，惟被告於八十八年十二月二十七
    日向有偵查犯罪職權之台北市政府警察局松山分局中崙派出所自首上開犯行，並
    表明接受裁判之意，符合自首之規定，應依刑法第六十二條前段之規定，減輕其
    刑。被告所為上開犯行，同時有加重減輕之事由，應依法先加後減之。
三、原審本於同上見解，適用刑法第五十六條、第二百零一條第一項、第三百三十六
    條第二項、第五十五條、第六十二條前段、第二百零五條、罰金罰鍰提高標準條
    例第一條前段之規定，並審酌被告前未曾受有期徒刑以上刑之宣告（此有臺灣高
    等法院檢察署刑案紀錄簡覆表在卷可稽），其利用保管公司空白支票之便，擅自
    以公司名義簽發票據，影響金融交易秩序及真正名義人權益，且所兌領金額高達
    五千餘萬，嚴重影響公司權益，而事發至今尚有一千九百三十萬零五千四百四十
    三元（原審誤載為近二千萬元應予更正）未償還告訴人，犯後尚能坦承犯行，及
    其品行、犯罪動機、目的、手段、生活狀況、智識程度、犯罪所得之利益、犯罪
    所生之損害等一切情狀，量處有期徒刑四年六月，並依刑法第二百零五條之規定
    ，就偽造如附表所示之支票，不論屬於犯人與否，宣告沒收。經核原審認事用法
    ，均無不合，量刑亦屬允當，被告上訴意旨，指摘原判決量刑過重，公訴人循被
    害人之請求上訴意旨，指摘原判決量刑過輕，均無理由，應予駁回。
據上論斷，應依刑事訴訟法第三百六十八條，判決如主文。
本案經檢察官劉靜婉到庭執行職務。
中    華    民    國    八十九    年        十二      月      十八      日
                            台灣高等法院刑事第十五庭
                                審判長法  官  房  阿  生
                                      法  官  胡  泉  田
                                      法  官  鄧  振  球
右正本證明與原本無異。
如不服本判決應於收受送達後十日內向本院提出上訴書狀，其未敘述上訴之理由者並
得於提起上訴後十日內向本院補提理由書（均須按他造當事人之人數附繕本）。
                                      書記官  洪  秋  帆
中    華    民    國    八十九    年        十二      月      二十      日
附錄：本案論罪科刑法條全文
刑法第二百零一條第一項
一意圖供行使之用，而偽造、變造公債票，公司股票或其他有價證券者，處三年以上
  十年以下有期徒刑，得併科三千元以下罰金。
二行使偽造、變造之公債票、公司股票或其他有價證券或意圖供行使之用收集或交付
  於人者，處一年以上七年以下有期徒刑，得併科三千元以下罰金。
刑法第三百三十六條第二項
一對於公務上或因公益所持有之物，犯前條第一項之罪者，處一年以上七年以下有期
  徒刑，得併科五千元以下罰金。
二對於業務上所持有之物，犯前條第一項之罪者，處六月以上五年以下有期徒刑，得
  併科三千元以下罰金。
三前二項之未遂犯罰之。
附表：
簽發日期   支 票 號 碼   金   額   發 票 日    兌領日期     盜用之印文
86.07.31   BＺ0000000     000000    00.07.31    86.07.31   黃賢富、林萬山、
                                                          尚力實業有限公司
           BＺ0000000     000000    00.07.31    86.07.31   黃賢富、林萬山、
                                                          尚力實業有限公司
           BＺ0000000     000000    00.08.31    86.09.01   黃賢富、林萬山、
                                                          尚力實業有限公司
           BＺ0000000     000000    00.11.30    86.12.01   黃賢富、林萬山、
                                                          尚力實業有限公司
           BＺ0000000     000000    00.02.28 87.03.02   黃賢富、林萬山、
                                                          尚力實業有限公司
           BＺ0000000     000000    00.03.31    87.03.31   黃賢富、林萬山、
                                                          尚力實業有限公司
           BＺ0000000     000000    00.03.23    87.04.03   黃賢富、林萬山、
                                                          唯林企業有限公司
           BＺ0000000     000000    00.05.22    87.05.22   黃賢富、林萬山、
                                                          尚力實業有限公司
           BＺ0000000     000000    00.05.31    87.06.01   黃賢富、林萬山、
                                                          尚力實業有限公司
           BＺ0000000     000000    00.06.30    87.06.30   黃賢富、林萬山、
                                                          尚力實業有限公司
           BＺ0000000     000000    00.07.03    87.07.03   黃賢富、林萬山、
                                                          尚力實業有限公司
     BＺ0000000     000000    00.07.14    87.07.15   黃賢富、林萬山、
                                                          尚力實業有限公司
           BＺ0000000     000000    00.07.31    87.07.31   黃賢富、林萬山、
                                                          唯林企業有限公司
87.08.10   BＺ0000000     000000    00.08.10    87.08.10   黃賢富、林萬山、
                                                          唯林企業有限公司
           BＺ0000000     000000    00.11.30    87.11.30   黃賢富、林萬山、
                                                          尚力實業有限公司
           BＺ0000000     000000    00.12.31    87.12.31   黃賢富、林萬山、
                                                          唯林企業有限公司
           BＺ0000000     000000    00.01.08    88.01.08   黃賢富、林萬山、
                                                          尚力實業有限公司
           BＺ0000000     000000    00.01.31    88.02.01   黃賢富、林萬山、
                唯林企業有限公司
           BＺ0000000     000000    00.02.12    88.02.12   黃賢富、林萬山、
                                                          尚力實業有限公司
           BＺ0000000     000000    00.02.28    88.03.01   黃賢富、林萬山、
                                                          尚力實業有限公司
           BＺ0000000     000000    00.02.28    88.03.01   黃賢富、林萬山、
                                                          唯林企業有限公司
           BＺ0000000     000000    00.03.31    88.03.31   黃賢富、林萬山、
                                                          尚力實業有限公司
           BＺ0000000     000000    00.03.31    88.03.31   黃賢富、林萬山、
                                                          唯林企業有限公司
           BＺ0000000     000000    00.04.13    88.04.14   黃賢富、林萬山、
                                                          尚力實業有限公司
           BＺ0000000     000000    00.04.14    88.04.14   黃賢富、林萬山、
                                                        尚力實業有限公司
           BＺ0000000     000000    00.04.16    88.04.17   黃賢富、林萬山、
                                                          尚力實業有限公司
           BＺ0000000     000000    00.04.17    88.04.17   黃賢富、林萬山、
                                                          尚力實業有限公司
           BＺ0000000    0000000    00.04.20    88.04.20   黃賢富、林萬山、
                                                          唯林企業有限公司
           BＺ0000000     000000    00.04.21    88.04.22   黃賢富、林萬山、
                                                          尚力實業有限公司
           BＺ0000000     000000    00.04.26    88.04.26   黃賢富、林萬山、
                                                          唯林企業有限公司
           BＺ0000000     000000    00.04.28    88.04.29   黃賢富、林萬山、
                                                          尚力實業有限公司
           BＺ0000000     000000    00.04.30    88.04.30   黃賢富、林萬山、
                                                          唯林企業有限公司
88.04.30   BＺ0000000     000000    00.04.30    88.04.30   黃賢富、林萬山、
                                                          尚力實業有限公司
           BＺ0000000     000000    00.04.30    88.04.30   黃賢富、林萬山、
                                                          尚力實業有限公司
           BＺ0000000    0000000    00.05.04    88.05.04   黃賢富、林萬山、
                                                          尚力實業有限公司
           BＺ0000000     000000    00.05.07    88.05.10   黃賢富、林萬山、
                                                          唯林企業有限公司
           BＺ0000000     000000    00.05.11    88.05.11   黃賢富、林萬山、
                                                          唯林企業有限公司
           BＺ0000000     000000    00.05.11    88.05.12   黃賢富、林萬山、
                                                          尚力實業有限公司
           BＺ0000000     000000    00.05.14    88.05.14   黃賢富、林萬山、
                                                          尚力實業有限公司
           BＺ0000000     000000    00.05.15    88.05.17   黃賢富、林萬山、
                                                          尚力實業有限公司
           BＺ0000000     000000    00.05.17    88.05.17   黃賢富、林萬山、
                                                          尚力實業有限公司
           BＺ0000000     000000    00.05.19    88.05.19   黃賢富、林萬山、
                                                          唯林企業有限公司
           BＺ0000000     000000    00.05.21    88.05.24   黃賢富、林萬山、
                                                          唯林企業有限公司
           BＺ0000000     000000    00.05.27    88.05.28   黃賢富、林萬山、
                                                          尚力實業有限公司
           BＺ0000000    0000000    00.05.30    88.05.31   黃賢富、林萬山、
                        唯林企業有限公司
           BＺ0000000     000000    00.05.31    88.05.31   黃賢富、林萬山、
                                                          唯林企業有限公司
           BＺ0000000     000000    00.05.31    88.05.31   黃賢富、林萬山、
                                                          尚力實業有限公司
           BＺ0000000     000000    00.06.01    88.06.01   黃賢富、林萬山、
                                                          尚力實業有限公司
88.06.07   BＺ0000000     000000    00.06.07    88.06.08   黃賢富、林萬山、
                                                          唯林企業有限公司
           BＺ0000000     000000    00.06.08    88.06.09   黃賢富、林萬山、
                                                          尚力實業有限公司
           BＺ0000000     000000    00.06.11    88.06.14   黃賢富、林萬山、
                                                          唯林企業有限公司
           BＺ0000000     000000    00.06.15    88.06.16   黃賢富、林萬山、
                                                          唯林企業有限公司
           BＺ0000000     000000    00.06.25    88.06.28   黃賢富、林萬山、
                                                          唯林企業有限公司
           BＺ0000000     000000    00.06.28    88.06.28   黃賢富、林萬山、
                                                          唯林企業有限公司
           BＺ0000000     000000    00.06.29    88.06.30   黃賢富、林萬山、
                                                          唯林企業有限公司
           BＺ0000000     000000    00.06.30    88.06.30   黃賢富、林萬山、
                                                          唯林企業有限公司
           BＺ0000000     000000    00.06.30    88.07.02   黃賢富、林萬山、
                                                          唯林企業有限公司
           BＺ0000000     000000    00.06.30    88.06.30   黃賢富、林萬山、
                                                          尚力實業有限公司
           BＺ0000000     000000    00.07.02    88.07.02   黃賢富、林萬山、
                                                          唯林企業有限公司
           BＺ0000000     000000    00.07.12    88.07.13   黃賢富、林萬山、
                                                          唯林企業有限公司
           BＺ0000000     000000    00.07.20    88.07.20   黃賢富、林萬山、
                                                          唯林企業有限公司
           BＺ0000000     000000    00.07.26    88.07.27   黃賢富、林萬山、
                                                          唯林企業有限公司
           BＺ0000000     000000    00.07.26    88.07.26   黃賢富、林萬山、
                                                          尚力實業有限公司
           BＺ0000000     000000    00.07.28    88.07.29   黃賢富、林萬山、
                                                          尚力實業有限公司
           BＺ0000000     000000    00.07.28    88.07.29   黃賢富、林萬山、
                                                          尚力實業有限公司
           BＺ0000000     000000    00.07.28    88.07.28   黃賢富、林萬山、
                                                          唯林企業有限公司
           BＺ0000000     000000    00.07.29    88.07.30   黃賢富、林萬山、
                                                          唯林企業有限公司
88.07.31   BＺ0000000     000000    00.07.31    88.07.31   黃賢富、林萬山、
                                                          唯林企業有限公司
           BＺ0000000     000000    00.07.31    88.07.31   黃賢富、林萬山、
                                                          尚力實業有限公司
           BＺ0000000     000000    00.07.31    88.07.31   黃賢富、林萬山、
                                                          尚力實業有限公司
           BＺ0000000     000000    00.08.05    88.08.05   黃賢富、林萬山、
                                                          唯林企業有限公司
           BＺ0000000     000000    00.08.10    88.08.10   黃賢富、林萬山、
                                唯林企業有限公司
           BＺ0000000     000000    00.08.12    88.08.13   黃賢富、林萬山、
                                                          唯林企業有限公司
           BＺ0000000     000000    00.08.13    88.08.16   黃賢富、林萬山、
                                                          唯林企業有限公司
           BＺ0000000     000000    00.08.20    88.08.21   黃賢富、林萬山、
                                                          唯林企業有限公司
           BＺ0000000     000000    00.08.23    88.08.24   黃賢富、林萬山、
                                                          唯林企業有限公司
           BＺ0000000     000000    00.08.24    88.08.24   黃賢富、林萬山、
                                                          尚力實業有限公司
           BＺ0000000     000000    00.08.24    88.08.25   黃賢富、林萬山、
                                                          唯林企業有限公司
           BＺ0000000     000000    00.08.25    88.08.25   黃賢富、林萬山、
                                                          唯林企業有限公司
           BＺ0000000     000000    00.08.26    88.08.26   黃賢富、林萬山、
                                                          唯林企業有限公司
           BＺ0000000     000000    00.08.30    88.08.31   黃賢富、林萬山、
                                                          尚力實業有限公司
           BＺ0000000     000000    00.08.27    88.08.30   黃賢富、林萬山、
                                                          唯林企業有限公司
           BＺ0000000     000000    00.08.30    88.08.30   黃賢富、林萬山、
                                                          唯林企業有限公司
           BＺ0000000     000000    00.08.31    88.09.01   黃賢富、林萬山、
                                                          唯林企業有限公司
           BＺ0000000     000000    00.08.31    88.08.31   黃賢富、林萬山、
                                                          尚力實業有限公司
           BＺ0000000   000000    00.09.01    88.09.01   黃賢富、林萬山、
                                                          唯林企業有限公司
88.09.02   BＺ0000000     000000    00.09.02    88.09.03   黃賢富、林萬山、
                                                          唯林企業有限公司
           BＺ0000000     000000    00.09.03    88.09.04   黃賢富、林萬山、
                                                          唯林企業有限公司
           BＺ0000000     000000    00.09.04    88.09.06   黃賢富、林萬山、
                                                          唯林企業有限公司
           BＺ0000000     000000    00.09.06    88.09.07   黃賢富、林萬山、
                                                          唯林企業有限公司
           BＺ0000000     000000    00.09.07    88.09.07   黃賢富、林萬山、
                                                          尚力實業有限公司
           BＺ0000000     000000    00.09.09    88.09.09   黃賢富、林萬山、
唯林企業有限公司
           BＺ0000000     000000    00.09.13    88.09.13   黃賢富、林萬山、
                                                          唯林企業有限公司
           BＺ0000000     000000    00.09.15    88.09.15   黃賢富、林萬山、
                                                          尚力實業有限公司
           BＺ0000000     000000    00.09.16    88.09.17   黃賢富、林萬山、
                                                          唯林企業有限公司
           BＺ0000000     000000    00.09.17    88.09.17   黃賢富、林萬山、
                                                          唯林企業有限公司
           BＺ0000000     000000    00.09.18    88.09.20   黃賢富、林萬山、
                                                          唯林企業有限公司
           BＺ0000000     000000    00.09.20    88.09.21   黃賢富、林萬山、
                                                          唯林企業有限公司
           BＺ0000000     000000    00.09.27    88.09.27   黃賢富、林萬山、
                                        唯林企業有限公司
           BＺ0000000     000000    00.09.28    88.09.29   黃賢富、林萬山、
                                                          唯林企業有限公司
           BＺ0000000     000000    00.09.29    88.09.30   黃賢富、林萬山、
                                                          唯林企業有限公司
           BＺ0000000     000000    00.09.30    88.09.30   黃賢富、林萬山、
                                                          唯林企業有限公司
           BＺ0000000     000000    00.09.30    88.09.30   黃賢富、林萬山、
                                                          尚力實業有限公司
88.10.01   BＺ0000000     000000    00.10.01    88.10.01   黃賢富、林萬山、
                                                          唯林企業有限公司
           BＺ0000000    0000000    00.10.05    88.10.05   黃賢富、林萬山、
                                                          唯林企業有限公司
           BＺ0000000     000000    00.10.21    88.10.21   黃賢富、林萬山、
                                                          唯林企業有限公司
           BＺ0000000     000000    00.10.25    88.10.25   黃賢富、林萬山、
                                                          唯林企業有限公司
           BＺ0000000     000000    00.10.26    88.10.26   黃賢富、林萬山、
                                                          唯林企業有限公司
           BＺ0000000    0000000    00.10.29    88.10.29   黃賢富、林萬山、
                                                          唯林企業有限公司
           BＺ0000000    0000000    00.10.30    88.10.30   黃賢富、林萬山、
                                                          唯林企業有限公司
           BＺ0000000     000000    00.11.10    88.11.10   黃賢富、林萬山、
                                                          唯林企業有限公司
           BＺ0000000     000000    00.10.31    88.11.01   黃賢富、林萬山、
                                                          尚力實業有限公司
           BＺ0000000     000000    00.11.11    88.11.15   黃賢富、林萬山、
                                                          尚力實業有限公司
           BＺ0000000    0000000    00.11.02    88.11.02   黃賢富、林萬山、
                                                          唯林企業有限公司
           BＺ0000000     000000    00.11.09    88.11.09   黃賢富、林萬山、
                                                          尚力實業有限公司
           BＺ0000000     000000    00.10.30    88.11.01   黃賢富、林萬山、
                                                          尚力實業有限公司
           BＺ0000000    0000000    00.11.11    88.11.11   黃賢富、林萬山、
                                                          唯林企業有限公司
           BＺ0000000     000000    00.11.18    88.11.19   黃賢富、林萬山、
                                                          唯林企業有限公司
           BＺ0000000     000000    00.10.31    88.11.01   黃賢富、林萬山、
        唯林企業有限公司
           BＺ0000000     000000    00.11.24    88.11.25   黃賢富、林萬山、
                                                          唯林企業有限公司


司法院資訊處製作；財團法人民間司法改革基金會備份。
